【裁判字號】    89,上訴,471
【裁判日期】    891031
【裁判案由】    妨害自由（家庭暴力案件）等
【裁判全文】
臺灣高等法院臺中分院刑事判決          民國八十九年度上訴字第四七一號
    上  訴  人
    即  被  告  乙○○
右上訴人因妨害自由（家庭暴力案件）等案件，不服臺灣臺中地方法院中華民國八十
九年一月二十一日第一審判決（民國八十八年度易字第一五三八號，起訴案號：臺灣
臺中地方法院檢察署民國八十七年度偵字第二三一七○、二五二一○號），提起上訴
，本院判決如左：
    主      文
原判決關於妨害自由部分撤銷。
乙○○以其他非法方法，剝奪人之行動自由，處有期徒刑伍月。
其他上訴駁回。
    事      實
一、乙○○素行不佳，曾因背信罪，經本院於八十八年十二月三十一日判處有期徒刑
    十月，又因詐欺罪，經原審法院判處有期徒刑二年十月，現上訴由本院審理中。
    仍不知悔悟，其與丙○○係夫妻關係，為家庭暴力防治法第三條第一款所稱之家
    庭成員，二人婚後感情不睦，乙○○基於傷害人身體之概括犯意，自民國（下同
    ）八十七年五月初某日起至八十七年七月六日止，分別在下列地點，連續多次毆
    打丙○○成傷，其情形如下：(一)、於八十七年五月初某日上午十時許，在渠等
    台中市○○區○○街五三六之三號Ｂ１八樓住處，因丙○○借款予他人引起乙○○不悅，竟持不鏽鋼鐵棍毆打丙○○。(二)、八十七年五月六日，乙○○因不滿
    丙○○對其未百依百順，乃動手毆打丙○○，致丙○○右眼瘀青。(三)、八十七
    年五月底某日晚間十一時許，丙○○因不堪長期受虐，要求離婚，乙○○大怒，
    即持家中原木椅毆打丙○○，致丙○○受有左小腿背後瘀傷五×六公分、前方瘀
    青三×四公分，左膝瘀青二×二公分，左大腿前面瘀青十一×十二公分，右小腿
    瘀青二×三公分，右膝內側瘀青十一×十一公分，左手背紅色傷口二×三公分等
    傷害 (八十七年六月十七日前往臺灣省立臺中醫院驗傷) 。(四)、八十七年六月
    十八日晚上九時許，丙○○於參加朋友生日聚餐後，返家時，甫至家門即遭乙○○動手毆傷，乙○○並以腳猛踢丙○○，致丙○○跌出門外。(五)、八十七年六
    月底某日，乙○○又因丙○○之友人王隆碩打電話之事，在住處動手毆傷丙○○
    。(六)、八十七年七月初某日中午十二時許，在台中市市○○○路七十七號十六
    樓，丙○○經營之餐廳內，因廠商收款問題，雙方發生口角，乙○○再次動手毆
    打丙○○，致丙○○受有右第五趾骨折、全身多處瘀青 (右手、左臂、左肘等處
    )等傷害 (八十七年七月六日前往私立中國醫藥學院附設醫院驗傷)。(七)、八十
    七年七月六日丙○○前往私立中國醫藥學院附設醫院驗傷後回住處，當日夜間十
    二時許，乙○○又無故毆打丙○○，致丙○○受有１、右眉裂傷二公分長。２、
    右眼周圍瘀傷四×三公分。３、右肩瘀傷四×三公分。４、左腹部擦傷瘀傷六×
    一公分。５、左前臂瘀傷六×二．五公分。６、左手腕瘀傷四×三公分。７、左
    手背瘀傷一×一公分。８、左手肘表皮傷二×二公分。９、左上臂瘀傷一×一公
    分。１０、右前臂瘀傷四×二公分。１１、右手背瘀傷三×三公分。１２、右手
    肘瘀傷三×一．五公分兩處。１３、右上臂瘀傷一．五×一公分。１４、左大腿
    內側七×三公分。１５、右大腿瘀傷一．五×一．五公分、一．五×０．五公分
    各一處。１６、左小腿瘀傷六×六公分。１７、右小腿瘀傷一．五×一．五公分
    兩處。１８、右足背瘀傷四．五×二．五公分等十八處傷害 (八十七年七月九日
    前往臺灣省立臺中醫院驗傷) 。丙○○乃於八十七年七月中旬回南投縣南投市○○○路一四０號娘家養傷。
二、又乙○○於八十七年八月九日下午六時許，前往南投縣南投市○○○路一四○號
    丙○○之娘家，因欲找丙○○出面未果，竟另行基於傷害人身體之犯意，持該處
    之木椅一把毆打丙○○之胞弟丁○○，致丁○○受有頭部裂傷 (三．五公分) 及
    右側腕部上臂擦傷等傷害。
三、乙○○復於八十七年 (起訴書誤載為八十八年) 八月二十九日下午二時許，在南
    投市○○○路一四○號，為使丙○○放棄登記在被告名下為丙○○嫁妝之賓士車
    ，乃開汽車強押丙○○至彰化縣員林鎮、芬園鄉間之山區，剝奪丙○○之行動自
    由，且基於傷害之犯意，持其所有之螺絲起子一支傷害丙○○，致丙○○左手臂
    瘀傷 (此部分之傷害犯行業據撤回告訴) ，並脅迫丙○○簽立放棄被告名下賓士
    車及交出相關證件之切結書，嗣乙○○於當日下午五、六時許載丙○○回台中，
    丙○○始乘機脫逃，而向台中市警察局第四分局黎明派出所報案，並制作家庭暴
    力案件調查表。
四、案經被害人丙○○、丁○○訴請臺灣臺中地方法院檢察署檢察官偵查起訴。
    理      由
一、(一)、上訴人即被告乙○○（下稱被告），經傳未到，惟其對於八十七年五月初
    某日起至八十七年七月六日止，分別在事實欄一所示地點連續毆打其妻丙○○；
    及於八十七年八月九日下午六時許，在南投縣南投市○○○路一四０號，毆打其
    妻舅丁○○成傷之事實，業據被告於分別八十七年十一月二十六日及八十七年十
    二月四日檢察官偵查時供承不諱，核與告訴丙○○於警訊及偵審時、告訴人丁○○於偵查時指訴情節相符，並有告訴人丙○○提出之驗傷診斷書三份、丁○○提
    出之驗傷診斷書一份附卷可稽，被告嗣後辯稱：僅在家中打告訴人丙○○一個巴
    掌，但未成傷云云，顯係事後卸責之詞，不足採信，事證明確，被告連續傷害丙○○及傷害丁○○之犯行，均堪以認定。(二)、另訊據被告固不否認於八十七年
    八月二十九日駕車搭載丙○○至彰化縣員林鎮與芬園鄉山區之事實，惟矢口否認
    有何妨害自由及脅迫被害人丙○○簽立切結書之犯行，辯稱：八月二十九日當日
    還有到加油站，如果有妨害丙○○之自由，丙○○隨時可以報警或求救云云。然
    查：被告乙○○前揭妨害自由犯行，業據被害人丙○○於警訊及偵審時指訴歷歷
    ，且被告於八十七年八月二十九日持螺絲起子傷害丙○○等情，業據檢察官於八
    十七年十一月二十六日當庭勘驗傷勢屬實，則被告係開車強押丙○○至彰化縣員
    林鎮、芬園鄉間之山區，剝奪丙○○之行動自由，且持螺絲起子傷害丙○○ (傷
    害部分業據撤回告訴)，並脅迫丙○○簽立放棄賓士車及交出相關證件之切結書
    ，使丙○○行無義務之事，縱或其間曾於加油站加油，然因被告仍持有螺絲起子
    在身上，且被告人高馬大，被害人丙○○身材弱小，丙○○自不敢貿然行事，亦
    合乎常情。被告此一辯解，亦係卸責之詞，無可採信。事證明確，被告此部分犯
    行，亦堪以認定。
二、(一)核被告乙○○就事實欄一所示傷害其妻丙○○之事實，係犯刑法第二百七十
    七條第一項之普通傷害罪，屬家庭暴力防治法第二條第二項之家庭暴力罪。被告
    先後多次傷害告訴人丙○○之犯行，時間緊接，犯罪構成要件相同，顯係基於概
    括之犯意反覆為之，為連續犯，應依法論以一罪，並加重其刑。(二)另被告就事
    實欄二所示傷害其妻舅丁○○之事實，亦係犯刑法第二百七十七條第一項之普通
    傷害罪，亦屬家庭暴力防治法第二條第二項之家庭暴力罪。(三)再被告就事實欄
    三所示妨害丙○○行動自由、持螺絲起子傷害丙○○及脅迫丙○○簽立放棄賓士
    車及交出相關證件之切結書之行為，係犯刑法第三百零二條第一項以其他非法方
    法剝奪人之行動自由罪第三百零四條之強制罪及傷害罪 (傷害罪部分業據告訴人
    丙○○撤回告訴，起訴事實已有論及，本院自得予以論究）。所犯強制罪與妨害
    自由罪，有方法結果牽連關係，應從一重以妨害自由罪處斷，被告所犯上開三罪
    ，其傷害丙○○及丁○○二人之時間尚有間隔，應係犯意各別，且與妨害自由罪
    罪名互異，應予分論併罰，公訴人認其間有方法結果之牽連關係，尚有未洽。
三、原審就被告所犯傷害罪，依刑法第二百七十七條第一項、第五十六條、第五十一
    條第六款，罰金罰鍰提高標準條例第一條前段、第二條，爰審酌被告不顧夫妻情
    份於婚後不久即因細故動手傷害其妻、其妻舅，告訴人等傷勢之輕重程度、犯罪
    後態度等一切情狀，分別量處拘役九十日及三十日，並定執行拘役一百日，及諭
    知易科罰金之折算標準。核無不當，上訴人上訴意旨，空言指摘原審判決不當，
    核無理由，應予駁回。
四、原審就被告妨害自由部分，予以論罪科刑，固非無見，惟查，被告係在何處對被
    害人妨害自由，原審並未予以明白審認記載，自有未合，上訴人上訴意旨雖未執
    此指摘，然原審此部分判決既有未當，自應由本院予以撤銷改判。茲審酌被告素
    行不佳，且犯罪後飾詞卸責，毫無悔意，及妨害自由之時間不長等一切情狀，予
    以科處如主文第二項所示之刑。
五、被告經合法傳喚無正當理由不到庭，爰不待其陳述逕行判決。
據上論斷，應依刑事訴訟法第三百六十八條、第三百六十九條第一項前段、第三百六
十四條、第三百七十一條、第二百九十九條第一項前段，刑法第三百零二條第一項、
第三百零四條、第五十五條、罰金罰鍰提高標準條例第一條前段，判決如主文。
本案經檢察官甲○○到庭執行職務。
中      華      民      國    八十九     年     十      月    三十一    日
                                  臺灣高等法院臺中分院刑事第七庭
                                        審判長法  官  林  榮  龍
                                              法  官  謝  說  容
                                              法  官  黃  日  隆
右正本證明與原本無異。
傷害不得上訴。
其他得上訴。
如不服本判決應於收受送達後十日內向本院提出上訴書狀，其未敘述上訴之理由者並
得於提起上訴後十日內向本院補提理由書（均須按他造當事人之人數附繕本）。
                                              書記官  林  端 容
中      華      民      國    八十九     年     十一    月      三      日
附錄法條：
刑法第二百七十七條第一項：
傷害人之身體或健康者，處三年以下有期徒刑、拘役或一千元以下罰金。
刑法第三百零二條第一項：
私行拘禁或以其他非法方法，剝奪人之行動自由者，處五年以下有期徒刑、拘役或三
百元以下罰金。
                                                                        Ｃ


司法院資訊處製作；財團法人民間司法改革基金會備份。
